【裁判字號】    97,交聲,2339
【裁判日期】    971204
【裁判案由】    聲明異議
【裁判全文】
臺灣高雄地方法院刑事裁定            97年度交聲字第2339號
原處分機關  高雄市政府交通局
法定代理人  甲○○
受處分人即
異  議  人  乙○○
輔  佐  人  丙○○
上列受處分人因聲明異議案件，對於高雄市政府交通局中華民國
97年9 月29日所為之處分（原處分：高市交裁字第32-B00000000
號），聲明異議，本院裁定如下：
    主  文
異議駁回。
    理  由
一、異議意旨略以：異議人即受處分人乙○○（下稱異議人）於
    民國97年4 月3 日下午6 時25分許駕駛車牌號碼XZ5-778 號
    重型機車行經高雄市○○路之崇德路口以北300 公尺處，因
    「超車時未保持適當間隔」（聲明異議狀誤載為：「超車未
    保持安全間隔致肇事」）之違規行為，經高雄市政府交通局
    （下稱原處分機關）依道路交通管理處罰條例（下稱本條例
    ）第47條第3 款、第63條第1 項第1 款之規定，裁處新臺幣
    （下同）1200元，並記違規點數1 點。惟異議人係行經前揭
    地點時聽到有人摔車及機車刮地碰擊聲音，直覺上並未與被
    害人擦撞，欲離去又怕受誣陷肇事逃逸，便返回查看，竟遭
    對造誣指為肇事相對人。又案發後現場已遭移動，交通大隊
    僅依地面刮地痕及血跡所繪製現場圖已缺乏證據力，且異議
    人之機車及被害人之機車並無擦撞痕跡，亦有採證照片可證
    ；本件交通事故亦可能係因被害人駕駛技術不佳，無外力介
    入而自行摔倒，是本件尚有可疑之處，為此狀請依有疑唯利
    被告之原則撤銷原處分等語。
二、按汽車駕駛人超車時，未保持適當之間隔，處新臺幣1200元
    以上2400元以下罰鍰，併記違規點數1點，本條例第47條第3
    款、第63條第1項第1款定有明文。
三、經查：
  (一)異議人於上開時、地，駕駛車牌號碼XZ5-778 號重型機車經
    過被害人後，聽到被害人在後方摔車及刮地聲等情俱不爭執
    ，此有異議人之聲明異議狀、原舉發機關之舉發違反道路交
    通管理事件通知單及違反道路交通管理事件裁決書各1 份在
    卷可稽，足信其為真實。至異議人超車時未與被害人保持安
    全距離等情，亦有被害人高明正於警詢中陳稱：在伊車左後
    方之XZ5-778 號機車右側擦撞伊車左後方而肇事等語，及附
    坐於被害人所騎乘機車後座之蘇惠君亦稱：有感覺左側車身
    被撞擊，伊乘坐之機車即失控摔倒等語（見本院卷第31頁、
    第33頁），核與異議人於警詢中陳稱：欲超越被害人機車時
    ，伊車右側踏板與該車左側擦撞而肇事等語相符（見本院卷
    第30頁），是依前揭異議人及被害人等之陳述，姑且不論本
    件異議人與被害人騎乘之機車是否確有擦撞，亦不論其擦撞
    處為何，已足認異議人於行駛中超越被害人之機車當時，其
    與被害人機車之距離實已相當接近，客觀上並因而使被害人
    等發生人車倒地之結果，實已低於一般人所得認識之適當安
    全距離，而屬於本條例第47條第3 款之違規事由，應可認定
    。
  (二)異議人雖稱：伊並沒有感覺有與被害人擦撞，採證照片也無
    擦撞痕跡等語。是本件異議人所爭執者係有無與被害人實際
    發生擦撞，惟對於超車當時與被害人間之距離是否為適當安
    全距離等情，並無爭執，且輔佐人亦稱：（異議人之警詢）
    筆錄會說腳踏板有擦撞，是因當時警察問有沒有撞到，異議
    人才說如果有最多是手把或腳踏板有擦撞到對方這樣而已等
    語（見本院卷第42頁），益證異議人於超車當時確實與被害
    人之距離相當接近，甚至有擦撞到被害人機車之可能等事實
    ，均足堪認定。
  (三)異議人復稱：案發後現場已遭移動，僅依刮地痕及血跡所繪
    製現場圖已缺乏證據力，無法證明對方倒地與伊有關等語。
    然現場之括地痕、血跡等均係物理跡證，亦屬證據方法之一
    ，員警依據現場情形據實加以繪製後，方得與其他相關事證
    作為綜合判斷依據，其證據力為何，自不得單獨判斷；復本
    件聲明異議之範圍，係就原處分機關所認定之「超車時未保
    持適當間隔」違規事由，至異議人與被害人機車是否確時發
    生擦撞，則非本院所得審究之範圍；另異議人所稱：本件交
    通事故亦可能係因被害人駕駛技術不佳，無外力介入而自行
    摔倒，是本件尚有可疑之處等語，僅係異議人主觀上自行臆
    測，且異議人超車未保持安全適當距離之違規情節業經審認
    如前，就逾越本案違規舉發事實部分，爰不再逐一認定，均
    附此敘明。
四、綜上所述，異議人確有如舉發違反道路交通管理事件通知單
    所載之「超車時未保持適當間隔」違規事實，已臻明確。故
    原處分機關據以援引上開規定，裁處如上開裁決書處罰主文
    所示之罰鍰並記違規點數，並無不當，本件異議為無理由，
    應予駁回。
五、據上論斷，應依道路交通案件處理辦法第19條，裁定如主文
    。
中    華    民    國    97    年    12    月    4    日
                    交通法庭    法  官  呂明燕
以上正本證明與原本無異。
如不服本裁定應於送達後5日內向本院提出抗告狀。
中    華    民    國    97    年    12    月    4    日
                                書記官  陳瓊芳


司法院資訊處製作；財團法人民間司法改革基金會備份。
